臺灣新竹地方法院民事簡易判決　　　　 94年度竹簡字第129號
原　　　告　甲○○
　　　　　　　　　　　　樓
訴訟代理人　吳聖欽律師
被　　　告　乙○○
　　　　　　　　　　　　弄一二.
上列當事人間給付票款事件，本院於民國94年10月4 日言詞辯論
終結，判決如下：
    主      文
被告應給付原告新臺幣參佰壹拾玖萬伍仟捌佰元，及自民國九十
三年十一月八日起至清償日止，按年息百分之六計算之利息。
訴訟費用由被告負擔。
本判決得假執行。
    事實及理由
一、原告主張：
（一）緣原告執有被告所簽發，並由訴外人即被告之妻丙○○背
      書如附表所示之支票5紙（以下簡稱系爭支票），詎經原
      告於民國（下同）93年11月8日為付款之提示，竟悉因存
      款不足而遭退票，屢經催討不獲清償。爰依票據之法律關
      係，請求被告清償票款。並聲明：如主文第1項所示。
（二）被告乙○○辯稱：不記得有請領系爭支票使用，且對於簽
      發系爭支票並由丙○○背書交付原告等情，完全不知情，
      毋庸負票據責任云云。惟查：
  １、被告乙○○先辯稱未領用支票，嗣又改稱：「至於我為何
      填寫申請書領用支票我不清楚，因為時間隔很久」等語。
      佐以國內銀行業者於客戶申請使用支票，於開戶及第一次
      領用支票時均要求本人親自到銀行辦理，支票使用人不可
      能連開戶及領用支票均不知情，被告辯稱未領用支票顯係
      卸責之詞，不足採信。而被告也承認系爭支票上的印章是
      其印鑑章，則依票據法第5條第1項規定，被告自應依票據
      文義負責。
  ２、被告使用系爭支票非僅原告一例而已，被告尚因簽發支票
      不獲兌現，遭執票人起訴追討票款，如本院94年竹簡字第
      211號廖雪如訴請被告給付票款即為適例，被告支票在外
      流通許久，縱非親自簽發，也是授權丙○○簽發，被告難
      以諉為不知情。
（三）又證人即被告配偶丙○○自90年間起即在外佯稱自己是建
      設公司老闆之女，本身亦是律師，其配偶乙○○是聯電公
      司廠長，令訴外人彭玫瑜、葉賢珍、廖雪如等人誤信其為
      有資力之人，嗣後陸續以出售未上市之國內、外公司股票
      之詐術，向彭玫瑜、葉賢珍、廖雪如等人詐取金錢，而遭
      本院刑事庭判處有期徒刑4年在案。由此可知，丙○○係
      有相當社會歷練，並且對一般人心理有高於常人之洞悉能
      力及掌控能力，始有可能詐欺得手相當之鉅款，以其上開
      能力，自無可能受原告欺騙或恐嚇而交付系爭支票，丙○○係被告配偶且素行不良，其證述均為迴護被告之詞，不
      足採信。丙○○於93年11月間背書轉讓系爭5紙支票與原
      告，當時丙○○早已在外行騙多年，所稱因積欠高利貸才
      在外行騙，並指高利貸業者即原告云云，亦非可採。再者
      證人指稱住家遭到恐嚇，據悉係其在外之被害人所為，證
      人丙○○誣指係原告所為，無非係張冠李戴意圖混淆是非
      之舉。原告為丙○○代償三百餘萬元，丙○○始背書轉讓
      系爭5紙支票作為清償，詎經提示全部未獲兌現，事實上
      原告同樣係丙○○行騙之被害人。
二、被告則以：
（一）被告固不爭執系爭5紙支票上之印文，係屬其所有之印章
      所蓋用，惟否認係其本人或授權丙○○簽發系爭支票，事
      實上丙○○與原告並無金錢債務關係，且系爭支票係原告
      與其夫陳聰富等人以持槍脅迫方式，逼迫丙○○所簽發。
（二）被告與丙○○雖係夫妻關係，惟近年來因雙方感情不睦，
      丙○○在外從事商業行為，被告甚少過問，丙○○簽發被
      告支票，被告完全不知悉，被告亦不知被告本人有支票在
      外流通使用，另丙○○對外使用之支票，其上從未有被告
      筆跡，故原告主張被告應依票據文義負票據責任，即有未
      合。
（三）按票據債務人不得以自己與發票人或執票人之前手間所存
      抗辯之事由對抗執票人。但執票人取得票據出於惡意者，
      不在此限，票據法第13條定有明文。經查，本件原告與其
      夫陳聰富對外佯稱平日從事代書業務（原告夫婦對外自稱
      游先生、游太太，嗣丙○○向警方報案，始知其等真名，
      另原告夫婦故意設籍台北市內湖區公所之所址，其目的自
      始即欲逃避警方之查緝），與銀行關係良好，可貸得高額
      借款，貸款利率僅百分之4.5至百分之6，丙○○誤以為真
      ，委原告夫婦辦理貸款，其二人將丙○○帶往江兆堂代書
      事務所，原告夫婦隨即要求丙○○交付房地所有權狀及簽
      發本票一紙、支票4紙供作擔保，丙○○將權狀及前揭票
      據交予原告夫婦後，卻發現借款利率與原告夫婦當初所稱
      百分之4.5至百分之6不符，丙○○乃要求原告夫婦返還上
      開文件，原告夫婦拒絕，丙○○不得已，始被迫交付三百
      餘萬元予原告夫婦，擬贖回前揭文件，詎原告夫婦未交還
      ，反避不見面，未久，又前來恐嚇丙○○，要求丙○○簽
      發36張支票始願交還權狀等文件，丙○○為取回上開權狀
      ，遂依原告夫婦指示，共簽發36張支票交予原告夫婦，31
      張支票兌現後，丙○○已無力償還，致使最後5張即系爭
      支票退票，原告夫婦心有未足，仍續恐嚇丙○○，丙○○
      不得已而向警方舉發原告夫婦上開犯行，警方事後進一步
      調查，發現原告夫婦另涉多起相似案件，現均已移送台灣
      新竹地方法院檢察署偵辦中，因本件原告夫婦係以脅迫手
      段要求丙○○簽發系爭支票，參諸上開說明，被告自得以
      前揭原因對抗執票人即原告。並聲明：請求駁回原告之訴
      。
三、得心證之理由：
（一）原告主張其執有以被告名義為發票人，並由證人即被告之
      妻丙○○背書交付之系爭支票5紙，經原告於民國93年11
      月8日為付款之提示，竟悉因存款不足而遭退票，原告向
      被告催討該等票款，為被告所拒之情，已據原告提出系爭
      支票及退票理由單各5紙為證，且為被告所不爭執，堪信
      原告此部分之主張為真實。
（二）被告雖不否認系爭支票發票人印文之真正，惟辯稱：伊並
      未親自或授權丙○○簽發系爭支票，丙○○與原告亦無債
      務關係，係遭原告夫婦脅迫而簽發系爭支票，簽發時伊完
      全不知情云云。是本件所應審究者厥為：１、被告於84年
      間是否已知悉有申請系爭支票存款帳戶，並將該支票帳戶
      之空白支票及支票印章交予丙○○保管、使用？２、被告
      就丙○○以其名義所簽發之系爭支票，是否應負授權人責
      任，而應對原告負發票人責任？３、被告得否主張票據法
      第13條後段之票據抗辯？
（三）經查：
  １、被告固不否認其於84年間於新竹國際商業銀行辦理貸款時
      ，曾填寫有關本件系爭支票之支票存款帳戶申請書等資料
      ，雖辯稱：支票帳戶是伊在84年辦貸款時一起辦，辦之後
      伊交給伊太太使用，當時辦貸款時簽了很多資料，伊沒有
      仔細去看，所以不知道伊有支票云云。惟查證人丙○○於
      本院證稱：「（問：為何會簽發你先生的票？）我先生的
      票和印章都是交付給我管理。」、「（問：使用你先生的
      票有多久？）很多年」、「（問：你先生有無授權你使用
      ？）乙存（按應係甲存帳戶）帳戶是我先生去開，帳戶開
      了之後就交給我保管，我以前是開體育用品店」等語。（
      本院94年6月28日言詞辯論筆錄），且被告於本院94年5月
      26日審理時，亦陳稱：「（問：當初為何要開支票？）因
      為當初我們有開體育用品社，有用到支票，是我太太經營
      的，我在上班」等語，是依證人丙○○上開所述及被告自
      陳之內容，可認被告於84年間，確有申請系爭支票存款帳
      戶，並交付申領取得之系爭支票帳戶之空白支票及印章予
      其妻保管、使用之事實。又被告就系爭支票帳戶於84年4
      月8日開戶後，旋於同日向銀行領用票號48201至48250號
      空白支票，此有新竹國際商業銀行中正分行94年5月10日
      竹商銀中正字第350-2號函附卷可稽。徵諸常情，被告既
      係親自申辦並填寫支票存款帳戶申請書及領取空白支票，
      焉有不知其所為者為何事？所辯實難以採信，應認被告於
      84年間確有申請系爭支票存款帳戶，並將該支票帳戶之空
      白支票及支票印章交予丙○○保管、使用。
  ２、按由自己之行為表示以代理權授與他人，或知他人表示為
      其代理人而不為反對之表示者，對於第三人應負授權人之
      責任，但第三人明知其無代理權或可得而知者，不在此限
      ，民法第169條定有明文。查被告與丙○○係夫妻關係，
      被告明知丙○○於84年間經營體育用品社，對外有使用支
      票之需要，並向新竹國際商業銀行申請取得系爭支票存款
      帳戶後，將支票之印鑑章及空白支票交予其妻丙○○保管
      、使用迄今，其間丙○○亦已自行簽發、使用被告名義之
      支票而兌現多張，則被告上開所為，在外觀上已足令第三
      人相信其妻即丙○○有權簽發被告名義之系爭支票，故被
      告縱未授權或未同意丙○○簽發系爭支票，亦足以使善意
      之第三人即原告信以為其曾授權丙○○簽發系爭支票，揆
      諸上開說明，被告仍應負表見代理之授權人責任。
  ３、末查被告又抗辯系爭支票係丙○○遭原告夫婦脅迫而簽發
      ，故主張票據法第13條後段之惡意抗辯云云。查被告既主
      張系爭支票係背書人丙○○被脅迫而簽發之有利於己之事
      實，即應對此負舉證之責任。查證人丙○○雖證稱：「（
      問：這幾張支票是否你背書交付給原告？）是我背書，我
      是交付給甲○○他們一夥人，他們約有5、6個人，一起詐
      騙我的錢。」、「（問：為何開票給陳聰富？）因為我先
      生的房地契在陳聰富那邊，他要求我開票給他換回地契，
      總共兌現九百多萬，這幾張是我沒有能力償還，才讓它退
      票。」、「（問：你的房地契為何在陳聰富那裡？）當初
      是說要辦理貸款，陳聰富說他跟土地代書、銀行有熟，利
      息可以百分之4.5到6，所以我開2,400,000元的本票及支
      票4張是做擔保，當時是要借4,000,000元，但我聽到他們
      說1期3個月，到期4,000,000元要變成8,000,000元，我說
      不借了，要他們把東西還給我，他們說房地契已經送到地
      政事務所，沒有辦法馬上還給我，因為我支票和本票都已
      經開了，所以我想辦法要回這些東西，陳聰富他們不還我
      ，就開始恐嚇我，說要對我家人跟小孩不利，一個自稱鍾
      經理有帶槍，我有被槍抵過頭。」等語，惟查丙○○為實
      際簽發支票並背書之人，對原告亦需負票據法上背書人責
      任而與被告利害休戚與共，所為陳述自難盡信，再本院依
      職權調取台灣新竹地方法院檢察署94年偵字第692、885、
      18 6號甲○○等人違反組織犯罪條例等偵查案件核閱卷證
      資料，亦未能得有丙○○係因受詐欺或脅迫而簽發系爭支
      票之心證，此外，被告復未能提出其他證據以實其說，是
      其抗辯系爭支票係遭脅迫而簽發，並主張票據法第13條後
      段之票據抗辯，亦無理由。
（四）按發票人應照支票文義擔保支票之支付；又執票人向支票
      債務人行使追索權時，得請求自為付款提示日起之利息，
      如無約定利率者，依年利6釐計算，票據法第126條、第13
      3條定有明文。本件被告應對原告負發票人之授權人責任
      ，已如前述，從而，原告依據票據之法律關係，據以提起
      本訴，請求被告清償如主文第1項所示之金額及自93年11
      月8日起至清償日止之遲延利息，即無不合，應予准許。
（五）本件判決之基礎已臻明確，兩造其餘之攻擊、防禦方法及
      舉證，核與判決結果無影響，爰不一一予以論列，併此敘
      明。
四、假執行之宣告：
    本件為簡易訴訟程序所為被告敗訴之判決，爰依民事訴訟法
    第389條第1項第3款之規定，依職權宣告假執行。
五、據上論結，本件原告之訴為有理由，依民事訴訟法第436條
    第2項、第78條、第389條第1項第3款，判決如主文。
中　　華　　民　　國　　94　　年　　10 　月　　21 　　日
                  新竹簡易庭    法　官　楊明箴
以上正本係照原本作成。
如對本判決上訴，須於判決送達後20日內向本院提出上訴狀。
                                書記官　許麗汝
中　　華　　民　　國　　94　　年　　10 　月　　21 　　日
附表：
┌─┬────┬────────┬─────┬───┬───┬───┬───┐
│編│ 發票人 │    付 款 行 庫 │ 票面金額 │發票日│到期日│提示日│票  據│
│號│        │                │ (新臺幣) │      │      │      │號  碼│
├─┼────┼────────┼─────┼───┼───┼───┼───┤
│１│ 乙○○ │新竹國際商業銀行│ 395,530元│民國93│      │民國93│AA3381│
│  │        │中正分行        │          │年11月│      │年11月│153   │
│  │        │                │          │08日  │      │08日  │      │
├─┼────┼────────┼─────┼───┼───┼───┼───┤
│２│ 乙○○ │新竹國際商業銀行│ 395,530元│民國93│      │民國93│AA3381│
│  │        │中正分行        │          │年11月│      │年11月│154   │
│  │        │                │          │08日  │      │08日  │      │
├─┼────┼────────┼─────┼───┼───┼───┼───┤
│３│ 乙○○ │新竹國際商業銀行│ 801,580元│民國93│      │民國93│AA3381│
│  │        │中正分行        │          │年11月│      │年11月│155   │
│  │        │                │          │08日  │      │08日  │      │
├─┼────┼────────┼─────┼───┼───┼───┼───┤
│４│ 乙○○ │新竹國際商業銀行│ 801,580元│民國93│      │民國93│AA3381│
│  │        │中正分行        │          │年11月│      │年11月│156   │
│  │        │                │          │08日  │      │08日  │      │
├─┼────┼────────┼─────┼───┼───┼───┼───┤
│５│ 乙○○ │新竹國際商業銀行│ 801,580元│民國93│      │民國93│AA3381│
│  │        │中正分行        │          │年11月│      │年11月│157   │
│  │        │                │          │08日  │      │08日  │      │
└─┴────┴────────┴─────┴───┴───┴───┴───┘
